臺灣臺北地方法院小額民事判決
110年度北小字第5055號
原      告  新安東京海上產物保險股份有限公司

法定代理人  陳忠鏗  
訴訟代理人  羅天君  
            李怡萱  
被      告  梁寶國  

上列當事人間請求損害賠償事件，本院於中華民國111年1月11日
言詞辯論終結，判決如下︰
    主      文
被告應給付原告新臺幣貳萬玖仟零肆拾玖元，及自民國一百一十
年九月十六日起至清償日止，按週年利率百分之五計算之利息。
原告其餘之訴駁回。
訴訟費用新臺幣壹仟元由被告負擔百分之五十五，餘由原告負擔
。
本判決第一項得假執行。但被告以新臺幣貳萬玖仟零肆拾玖元為
原告預供擔保，得免為假執行。
    事實及理由
一、原告主張：被告於民國109年9月29日16時50分許，駕駛車號
    0000-00號自用小客車，行經臺北市○○區○○路000巷00號時，
    因未注意車前狀況，致撞及原告承保之訴外人即被保險人樹
    達有限公司(下稱樹達公司)所有、訴外人姚樹雄駕駛停放於
    該處之車號000-0000號自用小客車（下稱系爭車輛），造成
    系爭車輛受損，嗣系爭車輛經送修後，計支出新臺幣（下同
    ）52,393元（含工資費用14,255元、烤漆費用12,200元、零
    件費用25,938元），業經原告依保險契約理賠予樹達公司，
    依保險法第53條取得代位求償權，爰依保險法第53條、民法
    第184條第1項前段、第191條之2規定，提起本件訴訟等語，
    並聲明：被告應給付原告52,393元，及自起訴狀繕本送達翌
    日起至清償日止，按週年利率5%計算之利息。
二、被告則以：對於肇事責任在被告，不爭執，但對原告修車的
    費用爭執，被告是當日13時10分許於會車時不小心撞及系爭
    車輛，與車主報警的時間有3、4小時的落差，該落差時間內
    發生之車損非屬被告應承擔的責任，另原告提供的車損照片
    與被告於109年10月14日去交通隊拍攝的刮傷情況不符，顯
    見車主有以不實車損企圖獲取保險金等語，資為抗辯，並聲
    明：駁回原告之訴。
三、本院得心證之理由：
  ㈠本件原告主張被告於上開時、地駕駛車號0000-00號自用小客
    車，因未注意車前狀況而撞及系爭車輛，造成系爭車輛受損
    ；原告已賠付樹達公司系爭車輛修復費用等情，業據其提出
    與所述相符之系爭車輛行車執照、車損照片、道路交通事故
    當事人登記聯單、道路交通事故初步分析研判表、道路交通
    事現場圖、零件認購單、俢護估價單、電子發票證明聯、統
    一發票、車輛維修保險賠款付承俢廠商同意書為證（見本院
    卷第17-39頁），並經本院依職權向臺北市政府警察局交通
    警察大隊調閱道路交通事故初步分析研判表、道路交通事故
    現場圖、道路交通事故補充資料表、A3類道路交通事故調查
    紀錄表、疑似道路交通事故逃逸追查表、道路交通事故當事
    人登記聯單、道路交通事故照片黏貼紀錄表為憑（見本院卷
    第33-73頁），復被告自陳對肇事責任不爭執行等語(見本院
    卷第121頁)，應認原告之主張應為真實。
  ㈡按因故意或過失，不法侵害他人之權利者，負損害賠償責任
    ，民法第184條第1項前段定有明文。又汽車行駛時，駕駛人
    應注意車前狀況及兩車並行之間隔，並隨時採取必要之安全
    措施，道路交通安全規則第94條第3項前段並定有明文。另
    依保險法第53條第1項規定，被保險人因保險人應負保險責
    任之損失發生，而對於第三人有損失賠償請求權者，保險人
    得於給付賠償金額後，代位行使被保險人對於第三人之請求
    權；但其所請求之數額，以不逾賠償金額為限。本件被告駕
    駛前開自用小客車，因未注意車前狀況致車禍肇事，已如上
    述，揆諸民法第184條第1項前段規定，被告自應負侵權行為
    損害賠償責任。又原告既承保系爭車輛並已給付賠償金額，
    揆諸保險法第53條第1項規定，即得代位行使樹達公司對被
    告之侵權行為損害賠償請求權。
  ㈢次按不法毀損他人之物者，應向被害人賠償其物因毀損所減
    少之價值，為民法第196條所明定。而所謂請求賠償物被毀
    損所減少之價額，得以修復費用為估定標準，但以必要者為
    限，例如修理材料以新品換舊品，應予折舊（參見最高法院
    77年度第9次民事庭會議決議）。經查，原告主張系爭車輛
    必要修繕費用包括工資費用14,255元、烤漆費用12,200元、
    零件費用25,938元等情，業據其提出零件認購單、俢護估價
    單、電子發票證明聯、統一發票為證（見本院卷第31-37頁
    ），依前揭說明，系爭車輛之修復既以新零件更換被毀損之
    舊零件，自應將零件折舊部分予以扣除。而依行政院所頒「
    固定資產耐用年數表」及「固定資產折舊率表」之規定，自
    用小客車之耐用年數為5年，依定率遞減法每年折舊369/100
    0，且固定資產提列折舊採用定率遞減法則者，以1年為計算
    單位，其使用期限未滿1年者，按實際使用之月數相當於全
    年之比例計算之，不滿1月者，以1月計，其最後1年之折舊
    額，加歷年折舊累計額，其總和不得超過該資產成本原額之
    9/10。準此，系爭車輛出廠日為101年8月，有系爭車輛行車
    執照可考（見本院卷第17頁），至事故發生日即109年9月29
    日止，實際使用年數已逾5年，故系爭車輛零件費用扣除折
    舊後之費用為2,594元（計算式：25938×10%＝2594，元以下
    四捨五入），並加計工資費用14,255元、烤漆費用12,200元
    ，系爭車輛修復費用為29,049元（計算式：2594＋14255=290
    49）。
  ㈣被告雖辯稱車主報案時間與事故發生有3、4小時的落差，落
    差時間內發生之車損非屬被告應承擔的責任云云，然被告未
    提出任何證據證明系爭車輛於本件事故發生後有發生二次車
    損之事實，自難憑採；被告另稱原告提供的車損照片與被告
    於109年10月14日去交通隊拍攝的刮傷情況不符，顯見車主
    有以不實車損企圖獲取保險金云云，然經本院比對原告提出
    之車損照片之車損部位(見本院卷第19-23頁)與道路交通事
    故照片黏貼紀錄表之照片車損部位相同(見本院卷第69、71
    頁)，復參零件認購單、俢護估價單記載之修繕項目為原廠
    鋁圈、後保桿拆裝、後保桿修理、後保桿烤漆、右後葉拆鈑
    金、右後葉烤漆、右後燈拆換、右後鋼圈拆裝、右後鋼圈修
    理、右後燈更換(見本院卷第31、33頁)，亦與系爭車輛受損
    部分相符，是原告請求修繕之項目尚屬合理，故被告辯稱車
    主有以不實車損企圖獲取保險金云云，亦難憑採。
　㈤末按遲延之債務，以支付金錢為標的者，債權人得請求依法
    定利率計算之遲延利息；應付利息之債務，其利率未經約定
    ，亦無法律可據者，週年利率為百分之五；給付無確定期限
    者，債務人於債權人得請求給付時，經其催告而未為給付，
    自受催告時起，負遲延責任。其經債權人起訴而送達訴狀，
    或依督促程序送達支付命令，或為其他相類之行為者，與催
    告有同一之效力，民法第233條第1項前段、第203條、第229
    條第2項分別有明文規定。本件原告之請求，核屬無確定期
    限之給付，自應經原告催告未為給付，被告始負遲延責任。
    準此，原告請求被告給付自起訴狀繕本送達翌日即110年9月
    16日（見本院卷第47頁）起至清償日止，按週年利率5%計算
    之利息，核無不合，併予准許。
四、綜上所述，原告據以提起本訴，請求被告給付29,049元，及
    自起訴狀繕本送達翌日即110年9月16日起至清償日止，按週
    年利率5%計算之利息，為有理由，應予准許，逾此範圍之請
    求為無理由，應予駁回。
五、本件原告勝訴部分係小額程序為被告敗訴之判決，依民事訴
    訟法第436條之20規定，應依職權宣告假執行，並依同法第3
    92條第2項之規定，依職權宣告被告預供擔保，得免為假執
    行。
六、本件事證已臻明確，兩造其餘攻擊防禦方法及證據，核與判
    決之結果，不生影響，爰不一一論列，併此敘明。
七、訴訟費用負擔之依據：民事訴訟法第79條。按適用小額訴訟
    程序事件法院為訴訟費用之裁判時，應確定其費用額，民事
    訴訟法第436條之19定有明文，爰確定本件訴訟費用額如主
    文第3項所示。
中　　華　　民　　國　　111 　年　　1 　　月　　25　　日
                  臺北簡易庭    法　官  葉藍鸚
訴訟費用計算書
項        目             金   額（新臺幣）        備  註
第一審裁判費   　 　　   1,000元
合　　　　計　　　       1,000元
附錄：
一、民事訴訟法第436條之24第2項：　　
　　對於小額程序之第一審裁判上訴或抗告，非以其違背法令為
    理由，不得為之。
二、民事訴訟法第436條之25：　　
　　上訴狀內應記載上訴理由，表明下列各款事項：
    ㈠原判決所違背之法令及其具體內容。
    ㈡依訴訟資料可認為原判決有違背法令之具體事實。
以上正本係照原本作成。
如不服本判決，須以違背法令為理由，應於判決送達後20日內向
本庭提出上訴狀（須按他造當事人之人數附繕本）。如委任律師
提起上訴者，應一併繳納上訴審裁判費。
中　　華　　民　　國　　111 　年　　1 　　月　　25　　日
                                書記官  林錫欽